【裁判字號】    95,易,225
【裁判日期】    951031
【裁判案由】    竊盜
【裁判全文】
臺灣臺東地方法院刑事判決               95年度易字第225號
公  訴  人  臺灣臺東地方法院檢察署檢察官
被      告  乙○○
                    （現於臺灣臺中監獄受刑中）
上列被告因竊盜案件，經檢察官提起公訴（94年度偵字第2516號）
，經本院合議庭裁定適用簡式審判程序，判決如下：
    主  文
乙○○於夜間侵入住宅竊盜，累犯，處有期徒刑捌月。
    犯  罪  事  實
一、乙○○前因違反毒品危害防制條例案件，經本院判處有期徒
    刑10月，甫於民國93年8月18日執行完畢。
二、詎乙○○仍不知悔改，意圖為自己不法之所有，於94年11月
    17日夜間18、19時許，侵入臺東縣大武鄉○○街110號丙○
    ○住處，徒手竊取丙○○所有車號8W-8851號之自用小客車
    汽車鑰匙1把後，再於翌日15時前，以上開汽車鑰匙竊取置
    於丙○○門前之8W-8851號自用小客車，得手後據為己有。
    嗣因乙○○將該車借予劉衍德使用，經警查獲並扣得該汽車
    鑰匙1把。
三、案經臺東縣警察局大武分局報請臺灣臺東地方法院檢察署檢
    察官偵查起訴。
    理  由
一、程序方面：
    本件被告所犯為刑法第321條第1項第1款 之罪，核屬刑事訴
    訟法第273條之1第1項所定死刑、無期徒刑、最輕本刑為三
    年以上有期徒刑以外之罪，亦非高等法院管轄之第一審案件
    ，而被告於本院行準備程序中就被訴事實為有罪之陳述，經
    告知被告簡式審判程序之旨並聽取當事人意見後，本院合議
    庭裁定由受命法官獨任進行簡式審判程序，合先敘明。
二、認定犯罪事實所根據的證據及理由：
    (一)被告於偵查及本院審理時，均自白前揭竊盜之犯行。
    (二)證人劉衍德於警詢及偵訊時之陳述。
    (三)證人林玉意於警詢時之證詞。
    (四)證人丙○○於偵訊時之證詞。
    (五)贓物認領保管單1紙、扣案之汽車鑰匙1把。
    (六)由上述各節參互佐證，被告自白竊盜犯行，核與事實相符
      ，應堪採信，本件事證明確，被告犯行堪以認定。又被告
      於本院審理時雖表示係於94年11月18日19、20時許，才以
      所竊得之鑰匙竊取丙○○所有置於門前之自用小客車等語
      ，惟查，證人林玉意於警詢時已表示：於94年11月18日15
      時許，我姑媽才發現該車不見，才通知我等語，足見被告
      上揭自白竊取汽車之時間有誤，應以證人林玉意所較足採
      信，附此敘明。
三、論罪科刑的理由：
    (一)被告行為後，刑法業於94年2月2日修正公布部分條文，並
      自95年7月1日施行。依修正後刑法第2條第1項規定：「行
      為後法律有變更者，適用行為時之法律。但行為後之法律
      有利於行為人者，適用最有利於行為人之法律。」，此條
      規定與刑法第1條罪刑法定主義契合，係規範行為後法律
      變更所生新舊法律比較適用之準據，是刑法第2條本身雖
      經修正，尚無比較新舊法之問題，應一律適用裁判時之現
      行刑法第2條，以決定適用之刑罰法律，合先敘明。又本
      次修正涵蓋之範圍甚廣，故比較新舊法時，應就罪刑有關
      之共犯、牽連犯、連續犯、有無累犯加重、自首減輕暨其
      他法定加減原因與加減例等一切情形，綜其全部罪刑之結
      果而為比較，復有最高法院95年5月23日95年第8次刑庭會
      議決議可資參照。查：
      1.刑法第55條由「一行為而觸犯數罪名，或犯一罪而其方
        法或結果之行為犯他罪名者，從一重處斷。」修正為「
        一行為而觸犯數罪名者，從一重處斷。但不得科以較輕
        罪名所定最輕本刑以下之刑。」，就刪除牽連犯規定方
        面，因被告犯竊盜罪與夜間侵入住宅竊盜犯行間，有方
        法、目的之牽連關係（詳後述），且均在新法施行前，
        應依刑法第2條第1項比較。而經比較後，修正前適用牽
        連犯規定僅從一重處斷，如依現行刑法則須分論併罰，
        以修正前規定較有利被告。
      2.累犯方面，修正前刑法第47條「受有期徒刑之執行完畢
        ，或受無期徒刑或有期徒刑一部之執行而赦免後，五年
        以內再犯有期徒刑以上之罪者，為累犯，加重本刑至二
        分之一。」之規定，修正為第47條第1項：「受『徒刑
        』之執行完畢，『或一部』之執行而赦免後，五年以內
        『故意』再犯有期徒刑以上之罪者，為累犯，加重本刑
        至二分之一。」，就本案被告如卷附臺灣高等法院被告
        前案紀錄表之前科紀錄以及其乃故意再犯本案有期徒刑
        以上之罪，不論依修正前後累犯相關規定，均構成累犯
        ，故適用修正前後條文對被告而言，並無有利或不利之
        情形。
      3.據上，就上開各項條件綜其全部比較結果，以修正前條
        文對被告較為有利，自應依刑法第2條第1項前段規定，
        適用有利於被告之修正前規定以為論處。
    (二)核被告竊取汽車鑰匙之行為，係犯刑法第321條第1項第1
      款之加重竊盜罪；其後竊取自用小客車部分，則係犯同法
      第320條第1項之竊盜罪。其前後2次竊盜犯行，被告於本
      院審理時已供稱是為了要把車子偷走才偷鑰匙等語，顯有
      方法、目的之牽連關係，應從一重之刑法第321條第1項第
      1款之罪處斷。
    (三)被告有如犯罪事實欄所載之前科及受刑紀錄，有臺灣高等
      法院被告前案紀錄表在卷可考，其於93年8月18日執行完
      畢後，5年以內再犯本件有期徒刑以上之罪，為累犯，應
      依刑法第47條規定，加重其刑。
    (四)審酌被告素行及其犯罪之動機、目的、手段、所竊取財物
      價值及犯後供承犯行，已有悔意等一切情狀，量處如主文
      所示之刑。扣案之汽車鑰匙1支，為被害人所有，無庸諭
      知沒收，併此敘明。
四、適用法律依據：
    (一)刑事訴訟法第273條之1第1項，第299條第1項前段。
    (二)刑法第2條第1項前段、第321條第1項第1款、第320條第1
      項，修正前刑法第55條、第47條。
本案經檢察官甲○○到庭執行職務。
中    華    民    國    95    年    10    月    31    日
                  刑事第四庭    法  官  黃建都
以上正本證明與原本無異。
如不服本判決，應於判決送達後10日內向本院提出上訴狀（須附
繕本）。
「切勿逕送上級法院」
                                書記官  陳俊德
中    華    民    國    95    年    11    月     3    日
附錄本案論罪科刑法條全文：
刑法第321條第1項第1款：
犯竊盜罪而有左列情形之一者，處6月以上、5年以下有期徒刑：
一  於夜間侵入住宅或有人居住之建築物、船艦或隱匿其內而犯
之者。


司法院資訊處製作；財團法人民間司法改革基金會備份。
